【裁判字號】    89,上易,1795
【裁判日期】    890829
【裁判案由】    贓物
【裁判全文】
臺灣高等法院臺中分院刑事判決                  八十九年度上易字第一七九五號
    上  訴  人
    即  被  告  甲○○
右上訴人因贓物案件，不服臺灣台中地方法院八十九年度易字第九八三號中華民國八
十九年六月七日第一審判決（起訴案號：臺灣台中地方法院檢察署八十九年度偵字第
一二四一號），提起上訴，本院判決如左：
      主  文
上訴駁回。
    事  實
一、甲○○明知姓名年籍不詳而自稱王世漢綽號「小王」之成年男子，所持有如附表
    一、二所示之玉石、玉環、項鍊、戒指、手錶及信用卡等物，係行竊所得來路不
    明之贓物，竟基於概括之犯意，自民國（下同）八十八年十一月中旬起至八十九
    年一月初某日止，連續多次在台中市○○路與大雅路口，接受「小王」之託而寄
    藏上開贓物，並伺機販賣。又林威志（同案被告已判刑確定）明知甲○○所持有
    之前開古玉等物係來路不明之贓物，竟與甲○○共同基於寄藏贓物之犯意聯絡，
    於八十九年一月七日凌晨四時許，在台中市○○路與大墩一街口，由甲○○將上
    開贓物中之玉、項鍊、手錶、玉石、信用卡等（詳如附表所示二所示之物）交給
    林威志寄藏伺機販售。甲○○並於八十九年一月十日，將其中大型玉手環一只贈
    予不知情之劉彧秉。嗣於八十九年一月十日下午三時許，林威志在台中市○○路
    ○段與崇德路口為警查獲，當場扣得甲○○所交付其寄藏如附表二所示之贓物，
    並經循線於同日晚上八時許，在台中市○○路與西屯路口查獲甲○○，當場在萬
    偉所駕駛之車牌號碼為ＮＳ─○四五八號之自小客車內扣得古玉、戒指、紅寶石
    玉環等（詳如附表所示一所示之物）贓物。
二、案經台中巿警察局第三分局報請台灣台中地方法院檢察署檢察官偵查起訴。
    理  由
一、訊據上訴人即被告甲○○坦承有於右揭時地為警查獲如附表一、二所示之物等情
    不諱，惟均矢口否認有任何寄藏贓物之犯行，被告甲○○辯稱略以：伊是專門做
    古玉買賣經營三年多，剛開始伊不知是贓物，到後期伊才知道，伊向他（按即指
    綽號「小王」之人）拿過三、四次，叫他來拿回去他不來拿。因林威志說可以介
    紹買主，伊在八十九年一月七日凌晨四時許，在台中市○○路與大墩一街口交一
    批玉器給林威志，伊以前都是向大批發商那裡買玉器，都是現金交易，批發商不
    收支票，伊向「小王」收這些玉器，還沒有給他錢，伊不知「小王」如何聯絡，
    平常都「小王」找伊，「小王」說東西是他以前開藝品店結束營業的，自從伊因
    本案被逮捕後，「小王」就沒有再與伊聯絡過，伊只交一次貨給林威志，「小王
    」所給伊之玉器中有一些是真古玉，因大家相互信任，就沒有給伊收據或送貨單
    云云。惟查被告萬新於警訊中自承「小王」交玉器等物給伊，伊心中有數，應該
    是贓物（見八十九年一月十日被告甲○○警訊筆錄），於檢察官偵查中對於檢察
    官問「有無懷疑東西來源可疑？」，被告甲○○則答以「有，因叫他（按即小王
    ）來拿回去，他說只要有人要就賣掉，所以伊就繼續幫他找買主。」（見偵查卷
    第十七頁背面十一行至第十三行筆錄），又於原審法院審核檢察官聲請對被告甲
    ○○羈押時，亦自承「伊知該等物品有問題，本來要還他，但他說先寄放伊這邊
    沒關係」（見本院八十九年度聲羈字第一五號卷第六頁正面第四行至第五行筆錄
    ），又於原審法院審理時表示「剛開始伊不知道是贓物，到後期伊才知道，叫他
    拿回去他不拿回去。（見本院八十九年四月六日審判筆錄）。是被告甲○○於寄
    藏「小王」交付之玉器，就其前後所供觀之，其應有贓物之認知甚明，實難僅因
    其用「懷疑」而非「明知」，即謂無贓物之認知。再者，被告甲○○自承其經營
    古玉買賣三年多，對玉器頗為內行，並表示綽號「小王」之人所交付之古玉中有
    些確為真古玉，惟對於接受不詳姓名人所寄賣之真古玉，竟亦無法提出收據或其
    他交易證明，且被告甲○○自承伊以前都是向大批發商購買玉器，且均以現金交
    易，而本件「小王」所交付之玉器一批，被告甲○○非但尚未支付任何價金（見
    原審八十九年五月二十四日審判筆錄），亦不知「小王」如何聯絡，而被告自承
    平時均由「小王」與伊聯絡，惟自從伊因本件被警查獲後，「小王」即未再與伊
    聯絡，顯與常情有違，蓋「小王」所交付之玉器數量龐大，其中甚且有價值較高
    之真古玉，「小王」既尚未向被告甲○○索取價金，豈有不再聯絡之理！而被告
    對於「小王」將玉交付予伊之情形，與其平日向大批發商購買玉器之交易型態顯
    然有別，以被告甲○○自承經營玉器生意三年多，對於「小王」所交付之玉器係
    來源不明之贓物，當知之甚明，況扣案之古玉器等物中，確有部分玉器確係乙○
    ○所失竊，此有贓物領據二紙在卷可稽。又扣案物品中有被害人乙○○所失竊之
    大眾商業銀行信用卡一枚，茍此等物品非屬贓物而為「小王」自己經營之藝品店
    結束營業之物，則「小王」豈有可能將信用卡亦隨同藝品店結束營業而交付他人
    。綜上分析，被告甲○○對於「小王」所交付寄藏之扣案玉器一批，有贓物之認
    知已為灼然，而有無贓物之「認知」屬行為人內心之主觀意識，須依外在客觀行
    為加以判斷，就本案被告甲○○先後多次對於前開扣案物品來源所供及其交易型
    態與平常不同、被告甲○○經營古玉買賣多年及無法供陳交付貨品之「小王」姓
    名及聯絡方式等外在行為研判，實難僅因其在偵查中對「小王」交付之物品有「
    懷疑」而謂其無贓物知認知。退步言，縱或被告甲○○所辯，伊於寄藏「小王」
    交付之玉器之初無贓物之認知，至後期始知悉為贓物，惟「小王」未將玉器取回
    ，伊始繼續寄藏並伺機販售等情屬實，則寄藏贓物罪固屬即成犯，惟於接受該物
    時初無贓物之認識，在保管中方知悉其為贓物，仍繼續為其保管者，仍成立寄藏
    物罪（參褚劍鴻先生著刑法分則釋論下冊，第一三二○頁），蓋其既已知為贓物
    ，仍予繼續寄藏，即屬有贓物之認知，否則，如行為人於寄藏之初無贓物之認知
    ，至其後始有贓物之認知，仍繼續予寄藏而非構成犯罪，當非寄藏贓物罪立法本
    旨，亦與事理有違。綜上所述，被告前開所辯均屬卸責之詞，不足採信，本件事
    證明確，其犯行均堪認定。至被告甲○○所稱扣案物品中有部分為其所有，惟扣
    案物品中有部分確係被害人乙○○所失竊並經其領回，尚有部分物品未經失主認
    領，參以被告未能提出進貨證明、收據或其他相關文件證明前開扣案物品何部分
    為其所有及未能提供「小王」真實姓名、聯絡方式以利查核等情，被告甲○○前
    開所辯自屬無據，附此敘明。
二、核上訴人即被告甲○○所為，係犯刑法第三百四十九條第二項之寄藏贓罪。又被
    告與已判刑確定之林志威二人間，就八十九年一月七日凌晨四時許寄藏贓物部分
    ，有犯意聯絡及行為分擔，應論以共同正犯。又被告甲○○先後多次寄藏贓物之
    犯行，時間緊接，所犯構構成要件相同，顯係基於概括之犯意反覆為之，為連續
    犯，應依刑法第五十六條論以一罪論，並加重其刑。原審就被告甲○○部分適用
    刑法第二十八條、第五十六條、第三百四十九條第二項、罰金罰鍰提高標準條例
    第一條前段之規定並審酌被告犯罪之動機、目的、手段、犯罪所生危害及犯罪後
    態度等一切情狀，量處有期徒刑肆月，以示懲儆。認事用法俱無不合，量刑亦稱
    妥適，被告上訴意旨否認犯罪，空言指摘原判決不當，並無可取，為無理由，應
    予駁回。
三、據上論結，應依刑事訴訟法第三百六十八條，判決如主文。
本案經檢察官王秀雄到庭執行職務。
中      華      民      國     八十九     年      八      月   二十九   日
                                   臺灣高等法院臺中分院刑事第四庭
                                         審判長法  官  洪  耀  宗
                                               法  官  古  金  男
                                               法  官  劉  登  俊
右正本證明與原本無異。
不得上訴。
                                               書記官  林  水  濱
中      華      民      國     八十九     年      八      月    三十    日
附錄論罪科刑法條
刑法第三百四十九條第二項：
搬運、寄藏、故買贓物或為牙保者，處五年以下有期徒刑、拘役或科或併科一千元以
下罰金。
附表一
被告甲○○所持有部分：
      編  號│ 品    名 │  數  量 ││ 編  號 │ 品    名 │數  量
      １  │   古玉   │   一只  ││  ３１  │   古玉   │ 一只
        ２  │   古玉   │   一只  ││  ３２  │   古玉   │ 一只
        ３  │   古玉   │   一只  ││  ３３  │   古玉   │ 一只
        ４  │   古玉   │   一只  ││  ３４  │   古玉   │ 一只
        ５  │   古玉   │   一只  ││  ３５  │   古玉   │ 一只
        ６  │   古玉   │   一只  ││  ３６  │   古玉   │ 二只
        ７  │   古玉   │   一只  ││  ３７  │   古玉   │ 一只
        ８  │   古玉   │   一只  ││  ３８  │   古玉   │ 一只
        ９  │   古玉   │   一只  ││  ３９  │   古玉   │ 一只
       １○ │   古玉   │   一只  ││  ４○  │   古玉   │ 一只
       １１ │   古玉   │   一只  ││  ４１  │   古玉   │ 一只
       １２ │   古玉   │   一只  ││  ４２  │   古玉   │ 一只
       １３ │   古玉   │   一只  ││  ４３  │   古玉   │ 一只
       １４ │   古玉   │   一只  ││  ４４  │   古玉   │ 一只
       １５ │   古玉   │   一只  ││  ４５  │   古玉   │ 一只
 １６ │   古玉   │   一只  ││  ４６  │   古玉   │ 一只
       １７ │   古玉   │   一只  ││  ４７  │   古玉   │ 一只
       １８ │   古玉   │   一只  ││  ４８  │   古玉   │ 一只
       １９ │   古玉   │   一只  ││  ４９  │   古玉   │ 一只
       ２○ │   古玉   │   一只  ││  ５○  │   紅寶石 │ 三個
       ２１ │   古玉   │   一只  ││  ５１  │   戒指   │ 一只
       ２２ │   古玉   │   一只  ││  ５２  │   戒指   │ 一只
       ２３ │   古玉   │   四只  ││  ５３  │   戒指   │ 一只
       ２４ │   古玉   │   一只  ││  ５４  │   戒指   │ 一只
       ２５ │   古玉   │   一只  ││  ５５  │   戒指   │ 一只
       ２６ │   古玉   │   二只  ││  ５６  │   戒指   │ 一只
       ２７ │   古玉   │   一只  ││  ５７  │   玉環   │ 一只
       ２８ │   古玉   │   一只  ││
       ２９ │   古玉   │   一只  ││
       ３○ │   古玉   │   一只  ││
註：上開贓物中編號第２３、５７部分業據被害人乙○○領回。
附表二
被告林威志所持有部分：
      編  號│ 品    名 │   數  量││ 編  號 │ 品    名 │ 數  量
        １  │   玉環   │    一只 ││   ９   │   手錶   │  一隻
        ２  │   玉環   │    一只 ││  １○  │ 大眾銀行 │  一張
        ３  │   玉環   │    一只 ││        │  信用卡  │
        ４  │   項鍊   │    一條 ││  １１  │   古玉   │  一只
        ５  │   項鍊   │    一條 ││  １２  │  河南玉  │  一只
        ６  │   項鍊   │    一條 ││  １３  │  壽山石  │  一顆
        ７  │   對錶   │    二隻 ││  １４  │  壽山石  │  一對
        ８  │   手錶   │    一隻 ││
註：上開贓物中編號１○、１１、１２、１３、１４等業據被害人乙○○領回。
                                                                        Ｃ


司法院資訊處製作；財團法人民間司法改革基金會備份。
